最高法院刑事判決　　　　　　　　　 110年度台上字第5470號
上　訴　人　葉秀峰
 
 
上列上訴人因違反廢棄物清理法案件，不服臺灣高等法院高雄分
院中華民國110 年4 月21日第二審判決（110 年度上訴字第 307
號，起訴案號：臺灣橋頭地方檢察署109 年度偵字第8490號），
提起上訴，本院判決如下：
    主  文
上訴駁回。
    理  由
一、按刑事訴訟法第377 條規定，上訴於第三審法院，非以判決
    違背法令為理由，不得為之。是提起第三審上訴，應以原判
    決違背法令為理由，係屬法定要件。如果上訴理由書狀並未
    依據卷內訴訟資料，具體指摘原判決不適用何種法則或如何
    適用不當，或所指摘原判決違法情事，顯與法律規定得為第
    三審上訴理由之違法情形，不相適合時，均應認其上訴為不
    合法律上之程式，予以駁回。本件原判決認定上訴人葉秀峰
    有其事實欄（下稱事實欄）所載之共同違反廢棄物清理法犯
    行，因而維持第一審依想像競合犯之例，從情節較重者，論
    上訴人共同犯廢棄物清理法第46條第1 款之任意棄置有害事
    業廢棄物罪（競合犯同條第4 款之非法清理廢棄物罪），處
    有期徒刑1年6月，並諭知相關沒收之判決，駁回上訴人在第
    二審之上訴。已詳細敘述所憑之證據及取捨、認定之理由。
    所為論斷，俱有卷存證據資料可資覆按，從形式上觀察，並
    無採證認事違背經驗法則、論理法則，亦無量刑職權之行使
    有濫用，或其他違背法令之情形。
二、上訴意旨乃謂：其受高永瑞委託載運之貝克桶狀物僅14桶，
    不知亦未參與其他共犯柯瑞芳、陳盈仁、胡次郎等人尋找棄
    置有害廢棄物土地、以其他車輛（即事實欄所稱「乙車」）
    載運廢棄物及在棄置地點操作挖土機等行為，原審在無證據
    證明其與高永瑞等人互有犯意聯絡與行為分擔下，即認定應
    成立本罪之共同正犯，自有判決理由不備之違法。
三、惟查：刑法上之共同正犯之行為人已形成一個犯罪共同體，
    彼此相互利用，並以其行為互為補充，以完成共同之犯罪目
    的。故其所實行之行為，非僅就自己實行之行為負其責任，
    並在犯意聯絡之範圍內，對於他共同正犯所實行之行為，亦
    應共同負責。且共同正犯之意思聯絡，原不以數人間直接發
    生者為限，即有間接之聯絡者，亦包括在內。如甲分別邀約
    乙、丙犯罪，雖乙、丙間彼此並無直接之聯絡，亦無礙於其
    為共同正犯之成立。本件上訴人並無清理有害廢棄物之許可
    執照，即受綽號「阿文」即共犯高永瑞之託，以事實欄所稱
    「甲車」載運有害廢棄物棄置於系爭國有土地上，並因此獲
    得新臺幣5,000 元之報酬，縱其未參與或知悉其他共犯即柯
    瑞芳、陳盈仁、胡次郎等人之實際工作情況，亦不影響其與
    高永瑞等人成立共同正犯之認定。上訴意旨以此指摘原審有
    判決不備之違法，自非合法上訴第三審之理由。至其餘上訴
    意旨所指其只是暫時將有害廢棄物堆置於系爭土地上，主觀
    上並無捨棄之意思；又原審在無任何環境影響評估之報告下
    ，即認其所清運之廢棄物數量非微，進而作為維持第一審量
    刑之理由，同有判決理由不備之違法等語。均係就原判決已
    說明之事項及屬原審採證認事、量刑職權之適法行使，持憑
    己見，而為爭執，與法律規定得為第三審上訴理由之違法情
    形，不相適合。其上訴不合法律上之程式，應予駁回。
據上論結，應依刑事訴訟法第395 條前段，判決如主文。
中    華    民    國   110    年    9     月    30    日
                  刑事第四庭審判長法  官  林  立  華  
                                  法  官  林  瑞  斌  
                                  法  官  王  敏  慧  
                                  法  官  李  麗  珠  
                                  法  官  謝  靜  恒  
本件正本證明與原本無異
                                  書記官
中    華    民    國   110    年    10    月    4     日